【裁判字號】    98,交聲,841
【裁判日期】    980430
【裁判案由】    聲明異議
【裁判全文】
臺灣高雄地方法院交通事件裁定       98年度交聲字第841號
原處分機關  高雄市政府交通局
異  議  人  甲○○
上列異議人因違反道路交通管理處罰條例案件，對於高雄市政府
交通局於中華民國98年3 月11日所為之裁決處分（處分案號：高
市交裁字第裁32-N00000000號）聲明異議，本院裁定如下：
    主  文
異議駁回。
    理  由
一、按汽車駕駛人，行經有燈光號誌管制之交岔路口闖紅燈者，
    處新台幣（下同）1,800 元以上5,400 元以下罰鍰，並記違
    規點數3 點，道路交通管理處罰條例第53條第1 項及第63條
    第1 項第3 款分別定有明文。該法所指之車輛，係指在道路
    上以原動機行駛之汽車 (包括機器腳踏車)或 以人力、獸力
    行駛之車輛，故機車亦在規範範圍內，同法第3 條第8 款亦
    有明文。
二、原處分意旨略以：本件異議人即受處分人甲○○駕駛其所有
    車牌號碼XQ6-722 號普通重型機車，於民國98年1 月23日下
    午2 時55分許，行經高雄縣大社鄉○○路與大社路口時，明
    知前方交岔路口燈光號誌管制為紅燈，仍闖越紅燈，經高雄
    縣政府警察局仁武分局員警林志偉予以攔停，並以受處分人
    違反道路交通管理處罰條例第53條第1 項規定，當場掣單舉
    發，並指定應於98年2 月7 日前向通知單所載之應到案處所
    聽候裁決或自動繳納，經原處分機關即高雄市政府交通局於
    98 年3月11日以受處分人違反道路交通管理處罰條例第53條
    第1 項、第63條第1 項第3 款（漏載第1 項第3 款）、違反
    道路交通管理事件統一裁罰基準及處理細則第43條、第44條
    、第67條及違反道路交通管理事件統一裁罰基準表之規定為
    由，裁處罰鍰1,800 元，並記違規點數3 點，有高雄縣政府
    警察局舉發違反道路交通管理事件通知單（高警交字第N000
    00000 號）、高雄市政府交通局違反道路交通管理事件裁決
    書（高市交裁字第裁32-N00000000號）等件在卷可稽。
三、異議意旨略以：其於98年1 月23日下午2 時騎機車行經中山
    路、大社路交岔路口，欲迴轉往楠梓方向，惟該交岔路口之
    交通號誌使伊無所適從，當疑惑之際，見員警招手指示伊至
    員警處，伊原認員警係為指揮伊待轉，豈知員警竟以伊闖越
    紅燈掣單舉發。其認為中山路、大社路交岔路口處設置之交
    通號誌不適當，其並無闖越紅燈之意圖，爰聲明異議請求撤
    銷原處分云云。
四、經查：
（一）受處分人於上述時、地駕駛車牌號碼XQ6-722 號重型機車
      闖越紅燈之違規事實，業據證人即開單告發之員警林志偉
      於本院98年4 月13日調查時，以具結擔保其供述之真實性
      ，並瞭解偽證罪責之心理處罰狀態下訊問之。而當時舉發
      情形，據證人林志偉具結後證稱：當天我站在庭呈照片所
      示攔檢點處（由中山路上停止線至攔檢點距離為68.7 公
      尺，見本院卷第20頁），異議人在中山路上，由楠梓往大
      社方向超越白色停止線，車速約40至50公里，中間沒有停
      等、猶豫，當時已經紅燈約10秒，他到達路口中間一半時
      ，我先用哨音指示他停路邊，再向他揮手請他行駛過來，
      當時也有其他人車輛闖紅燈，另一同事已經先攔查一輛，
      我之後攔查異議人，異議人說他看不懂號誌燈指示，當場
      我有跟他講如何看，他知道他闖紅燈，他說下次不會再犯
      等語明確（見本院卷第14、15頁），堪認受處分人係於紅
      燈後尚以穩定車速穿越停止線繼續行駛，員警係於其闖越
      紅燈後方吹哨向其招手攔查，其闖紅燈之違規事實甚為顯
      然，要無其所辯稱誤會員警意思方闖越紅燈之情事。
（二）按交通警察掣單舉發違反道路交通管理處罰條例所列違規
      事實，本質上為行政處分，係公務員基於職務上權力，依
      法就特定之具體事件所為具公法上效果之單方面行政行為
      ，基於公務員為公法上行為具有公信力之原則，該行政行
      為當可被推定為真正，其據以依法處分之事實認定亦為正
      確無誤，本此公信原則，立法者乃賦予行政機關制定違反
      道路交通事件統一裁罰基準及處理細則，使執行勤務員警
      得當機處分，以達其維護交通秩序、安全之行政目的。從
      而，受處分人倘未能就執勤員警之舉發有誤提出相關證據
      以供調查，又無證據足證員警有故意捏造事實或違法取締
      之情事，則執勤員警本其維護交通秩序、安全職責所為之
      舉發，自應受到適法、正確之推定。又舉發之員警與受處
      分人素不相識，且奉命執行國家公權力，衡情應無甘冒偽
      造文書及偽證罪刑責，故為不實舉發及指證之理，所為之
      指證自當受正確無誤之推定。受處分人雖辯稱：其是要迴
      轉，不知要遵守那個交通號誌云云，惟圓形紅燈表示禁止
      通行，車輛即不得超越停止線或進入路口，此為適格之駕
      駛人所應明知，是無論異議人嗣後之目的係為迴轉、待轉
      或前行，其於紅燈號誌亮起後繼續穿越停止線前行之行為
      ，即已構成闖越紅燈，其所辯係屬卸責之詞，要無可採。
（三）另受處分人雖辯稱：係爭路口燈號設計不良，至其無所適
      從云云一情，惟號誌設置應由主管機關依道路交通標誌標
      線號誌設置規則，依道路交通流向、流量及路況設計其時
      相、時制，並視狀況調整之，其本得於法令授權範圍內，
      基於權責對於各項行政措施為具體裁量、規劃，以求達成
      道路充分利用、維持交通秩序、保障道路使用人往來便利
      與安全之行政目的，除有違背法令或明顯矛盾、錯誤，司
      法機關亦不得涉入行政權核心領域，民眾對於行政機關具
      體行政措施如有意見，自應循正當管道向行政機關陳情、
      反應，尚不得以民眾主觀認定是項行政措施不合理或設計
      不良，作為免責事由，是受處分人所辯，顯不可採。
五、綜上，原處分機關依違反道路交通管理處罰條例第53條第 1
    項、第63條第1項第3款（漏載第1 項第3 款）、違反道路交
    通管理事件統一裁罰基準及處理細則第2 條及違反道路交通
    管理事件統一裁罰基準表等規定，裁處受處分人罰鍰 1,800
    元，並記違規點數3 點一情，即無違誤。受處分人猶執前詞
    ，指摘原處分不當，為無理由，應予駁回。
據上論斷，應依道路交通案件處理辦法第19條，裁定如主文。
中    華    民    國    98    年    4     月    30    日
                  交通法庭    法  官  張琬如
以上正本證明與原本無異。
如不服本裁定，應於收受送達後5 日內向本院提出抗告狀。
中    華    民    國    98    年    4     月    30    日
                              書記官  劉甄庭


司法院資訊處製作；財團法人民間司法改革基金會備份。
